【裁判字號】    98,抗,272
【裁判日期】    981027
【裁判案由】    假扣押
【裁判全文】
臺灣高等法院高雄分院民事裁定           98年度抗字第272號
抗  告  人  丙○○○
代  理  人  乙○○
相  對  人  甲○○
上列抗告人與相對人甲○○間因假扣押事件，對於中華民國98年
9 月15日臺灣高雄地方法院98年度裁全字第4738號所為裁定，提
起抗告，本院裁定如下：
    主    文
抗告駁回。
抗告程序費用由抗告人負擔。
    理    由
一、抗告意旨略以：相對人經由訴外人郭春結陸續向抗告人借得
    425 萬元，並交付相對人之夫陳振芳，及陳振芳為負責人之
    冠育路面機械有限公司、峰恩企業有限公司所開立之支票9
    紙共425 萬元作為清償方式，詎屆期各經提示後均未獲兌現
    。經抗告人多次催討均不獲付款。頃聞債務人正將所有財產
    隱匿，且相對人借款後所交付之支票9 紙屆期全部退票，相
    對人夫妻之財產已有陷於情況不明之情形，有日後不能強制
    執行或甚難執行之虞。抗告人為保全強制執，願提供擔保以
    代釋明，請准予假扣押原裁定認事用法均有違誤。為此，求
    予廢棄原裁定並准予假扣押等語。
二、按債權人就金錢請求或得易為金錢請求之請求，欲保全強制
    執行者，得聲請假扣押；假扣押，非有日後不能強制執行或
    甚難執行之虞者，不得為之；請求及假扣押之原因，應釋明
    之。前項釋明如有不足，而債權人陳明願供擔保或法院認為
    適當者，法院得定相當之擔保，命供擔保後為假扣押，民事
    訴訟法第552 條第1 項、第523 條第1 項、第526 條第1 項
    、第2 項，分別定有明文。而所謂不能強制執行，如債務人
    浪費財產，增加負擔，或就其財產為不利益之處分，將成為
    無資力之情形等是，所謂恐難執行，如債務人將移住遠方或
    逃匿是（最高法院19年抗字第232 號判例參照）。次按92年
    2 月7 日新修正民事訴訟法第526 條第2 項規定，將「債權
    人雖未為前項釋明，如就債務人所應受之損害已供法院所定
    之擔保者，得命為假扣押」之規定，修正為「前項釋明如有
    不足，而債權人陳明願供擔保或法院認為適當者，法院得定
    相當之擔保，命供擔保後為假扣押」，以與同條第1 項規定
    「請求及假扣押之原因，應釋明之」相呼應。所謂釋明，係
    指當事人提出證據，使法院就其主張之事實，得生薄弱之心
    證，信其大概如此之行為。並需於釋明其事實上之主張時，
    同時提出可供法院得隨時進行調查之證據而言，故當事人如
    未同時提出供釋明用之證據，法院無裁定限期命其補正之必
    要。故債權人聲請假扣押，應就其請求及假扣押之原因提出
    證據加以釋明，必因釋明而有不足，經債權人陳明願供擔保
    或法院認為適當者，始得命供擔保後為假扣押，若債權人就
    其假扣押之原因未予釋明，縱就債務人所應受之損害陳明願
    供擔保，仍不得認該擔保已補釋明之欠缺，其假扣押之聲請
    應不予准許。抗告人主張相對人前向抗告人借款425 萬元，
    並交付由第三人陳振芳、冠育路面機械有限公司、峰恩企業
    有限公司所開立之支票共9 紙予抗告人收執，各該支票經提
    示竟遭退票等節，雖據其提出支票、退票理由單影本等附卷
    佐證，然此僅足以釋明請求之原因。就假扣押之原因，僅主
    張「近聞相對人正將所有財產搬移隱匿，致日後有不能強制
    執行或甚難執行之虞」云云，惟未提出任何相關之證據，釋
    明本件有何日後不能強制執行或甚難執行之虞，抗告人稱所
    指「近聞相對人正將所有財產隱匿」，是聽聞鄰居郭春結所
    述，但未同時提出供釋明用之證據（本院第10、11頁），即
    對假扣押之原因未予任何釋明，難認符合得聲請假扣押之要
    件，從而抗告人聲請對相對人財產為假扣押，不能准許。原
    裁定駁回抗告人假扣押之聲請核無違誤，抗告意旨指摘原裁
    定不當，求予廢棄為無理由，應予駁回。
據上論結，本件抗告為無理由，依民事訴訟法第495 條之1 第1
項、第449條第1項、第95條、第78條，裁定如主文。
中    華    民    國    98    年    10    月    27    日
                              民事第六庭
                                  審判長法官  許明進
                                  法      官  李炫德
                                  法      官  張明振
以上正本證明與原本無異。
如不服本裁定應於送達後10日內向本院提出再抗告狀（並按他造
當事人之人數附繕本），並繳納再抗告費新台幣1,000 元。
再為抗告僅得以適用法規顯有錯誤為理由，並應委任律師為代理
人。
中    華    民    國    98    年    10    月    27    日
                                  書  記  官  熊惠津
附註：
抗告人之配偶、三親等內之血親、二親等內之姻親，或抗告人為
法人、中央或地方機關時，其所屬專任人員具有律師資格並經法
院認適當者，亦得為第三審代理人。
抗告人或其法定代理人具有律師資格者及前項情形，應於提起抗
告或委任時釋明之。


司法院資訊處製作；財團法人民間司法改革基金會備份。
